---
title: "Sesión 2 viernes 9 sep"
author: "JLMR"
date: 2022-08-03T21:13:14-05:00
output: html_document
---

```{r set-global-options, echo=FALSE, message=FALSE, warning=FALSE}
knitr::opts_chunk$set(eval = TRUE, 
                      echo = TRUE, 
                      cache = FALSE,
                      include = TRUE,
                      collapse = FALSE,
                      dependson = NULL,
                      engine = "R", # Chunks will always have R code, unless noted
                      error = FALSE)                     

```



```{r silent-packages, echo = FALSE, eval = TRUE, message=FALSE, include = FALSE}

library(ggrepel)
library(tidyverse)
library(scales)
library(ggpubr)
library(plotly)
library(foreign)
```

## Objetivos: Estudiar las medidas de tendencia central y dispersión.    

### Meta de aprendizaje: Implementar la estimación y representar visualmente las estimaciones usando R, Python. 

#### Contexo:  Estadística descriptiva.


#### Definiciones.

[Frecuencia](https://stat2022-01.netlify.app/sesion-4-d/)


 
 
 
```{r}
# Defining vector
x <- c(3, 7, 5, 13, 20, 23, 39, 23, 40,
	23, 14, 12, 56, 23, 29, 56, 37,
	45, 1, 25, 8, 56, 56)

# Generate frequency table
y <- table(x)

# Print frequency table
print(y)

```

## Moda

```{r}

# Defining vector
x <- c(3, 7, 5, 13, 20,  39, 23, 40,
	23, 14, 12, 56, 23, 29, 56, 37,
	45, 1, 25, 8, 56, 56)

# Generate frequency table
y <- table(x)

# Print frequency table
print(y)

# Mode of x

moda <- names(y)[which(y == max(y))]

# Print mode
print(moda)
```

 
### Media

$$\bar{x}=\frac{1}{n} (\sum_{i=1}^{n} x_i) =\frac{x_1 +x_2+...+x_n}{n}$$


Ejemplo  2

```{r}

# Defining vector
x <- c(3, 7, 5, 13, 20, 23, 39, 23, 40, 23, 14, 12, 56, 23)

# Print mean
print(mean(x))
```

### Mediana.

Una medida de tendencia central que es util cuando los datos tienen sesgo, ej. cuando la media y la mediana no son iguales.
 
Ejemplo 3

```{r}
 # Defining vector
x <- c(3, 7, 5, 13, 20, 23, 39,
	23, 40, 23, 14, 12, 56, 23)

# Print Median
median(x)
```


### Ejempo 1 Estimación de medidas de tendencia central básicas. 

#### Datos: Correlación entre Salario medio y participación de la Mujer por categoria de ocupación.



```{r, include=FALSE}

# install.packages("datagovindia")

library(datagovindia)

url<-"https://github.com/bordercode/STATISTICS-I-MDR/blob/main/content/english/blog/graduados.rds?raw=true"

ejercicio_1<-read_rds_from_github(url)

```

```{r, message = FALSE, warning = FALSE, fig.width=10, fig.height=6, echo= FALSE}

theme_set(theme_light())

# Cargamos los datos.
# get data using code chunk above.

graduados<-readRDS("graduados.rds")


# Exploración básica para conocer la estructura.

glimpse(graduados)

# Tipo de estructura de datos: Corte transversal (un momento en el tiempo).

# Con 64 observaciones. 21 variables.  Este formato de observacion por renglon y variable por columna lo denominaresmo -tidy data- o datos organizados con estructura estándar.

# Visualización  Scatter con trend para  4 features.  X= Proporcion mujeres/hombres por categoria, Y=mediana del salario, Categoria en color y otra Categoria en point size.

## Observamos variables numéricas, (denotadas int o dbl según sean numeros enteros o decimales), categóricas (denotadas fct).  Otro tipo de datos que no esta presente paro es comun es chr, (string de texto, ejemplo nombre de países, calles, etc.)


# Alternativa  para conocer la estructura de datos. Desventaja si son muchas variables es una gran tabla. 

str(graduados)

# Medidas de tendencia central y estadistica descriptiva básica.
summary(graduados)


 g<-ggplot(graduados,aes(ShareWomen,Median, color=Area,size=Sample_size, label=Major))+
  geom_point()+
  geom_smooth(aes(group=1),method = "lm")+
  expand_limits(y=0)+
  scale_color_brewer(palette="Dark2")+
  scale_y_continuous(labels=dollar_format())+
  scale_x_continuous(labels=percent_format())+
  labs(x="Mujeres/Hombres", y="Salario Medio  US$")+
    theme(legend.position="botton")
  
  ggplotly(g)

```




## Medidas de Dispersón: 

### Rango

### Varianza

El valor promedio de las desviaciones de cada elemento *i*  respecto a la media.


$$V(X)= Var(X)=\sigma^2_{X}$$

$$\sigma^2_{X}=E[(X-\mu)^2]$$

### Desviación estándard. 

Raíz cuadrada de la varianza.

$$\sqrt{\sigma^2} = \sqrt{\frac{1}{n}\sum_{i=1}^{n}(x_i - \bar{X})^2}$$





**Contexto**. Creación de histograma para representar la frecuencia de los datos. 

```{r, include=FALSE, echo = FALSE, warning = FALSE}

N16<-readRDS("N16.rds")
glimpse(N16)

p220<-select(N16,cve_cie, ent_nac, con_indm,aten_pren,niv_escol,sexoh,tallah,pesoh,apgarh,silverman,procnac,edad_madre )%>%
  mutate(sdr=ifelse(cve_cie=="P220"|cve_cie=="P229",1,0), sexoh=as.factor(sexoh))%>%
filter(pesoh!=9999, tallah!=99,sdr==1, sexoh!=9,edad_madre!=999, procnac!=9&procnac!=3&procnac!=8&procnac!=4, apgarh<=10, silverman<=10)%>%
  mutate(proc_n=ifelse(procnac==1,"Eutócico","Cesárea"))%>%
  rename(Procedimiento=proc_n)


p220_no_sdr<-select(N16,cve_cie, ent_nac, con_indm,aten_pren,niv_escol,sexoh,tallah,pesoh,apgarh,silverman,procnac,edad_madre )%>%
  mutate(sdr=ifelse(cve_cie=="P220"|cve_cie=="P229",1,0), sexoh=as.factor(sexoh))%>%
filter(pesoh!=9999, tallah!=99,sdr!=1, sexoh!=9,edad_madre!=999, procnac!=9&procnac!=3&procnac!=8&procnac!=4, apgarh<=10, silverman<=10)%>%
  mutate(proc_n=ifelse(procnac==1,"Eutócico","Cesárea"))%>%
  rename(Procedimiento=proc_n)


h1<-ggplot(p220, aes(x=pesoh)) + geom_histogram(fill="white", colour="black") +
facet_grid(Procedimiento~ .)+xlab("Peso (gramos)")+ylab("Casos")

h2<-ggplot(p220, aes(x=pesoh, fill=Procedimiento)) +
geom_histogram(position="identity")+
xlab("Peso (gramos)")+ylab("Casos")+
scale_fill_manual(values=c("grey70", "grey20"))

```

```{r,echo= FALSE, fig.height = 8, fig.width = 12, warning=FALSE, message=FALSE}
h1
```

```{r,echo= FALSE, fig.height = 8, fig.width = 12, warning=FALSE, message=FALSE}
h2
```



**Ejemplo 1** Estimación de funcion de densidad para representar la frecuencia de datos para variables numéricas  y su visualización  por categorias. 
Herramienta de visualización: **ggplotly**.  Funciones aplicadas: **ggplot** **geom_density**.

Contexto de la base de datos. Data frame en formato rds que contiene Edad de  pacientes positivos por covid y edad de defunción en México. Año 2020.

#### Cálculo función de densidad, representación de medidas de tendencia central  y distribución para detectar diferencias de edad.

```{r, echo= FALSE, fig.height = 5, fig.width = 8.5}

## Source: https://www.gob.mx/salud/documentos/coronavirus-covid-19-comunicado-tecnico-diario-238449

agedf<-readRDS("agedf.rds")


dp<-ggplot(agedf, aes(x=edad, fill=sex))+
geom_density(alpha=.2)+  
labs(color="Sex")+
xlab("Patient age  (years)")+
ylab("Density  f(y)")+
theme_classic()+
scale_fill_discrete(labels=c("Female", "Male"))+
geom_vline(xintercept =mean(agedf$edad), linetype="dotted", color="red")+
annotate("text", x=32, y=.005, size=2,label="Mean patient age")+ theme(legend.title=element_blank())

ggplotly(dp)
```
**Ejemplo 2**  Distribución de edades para defunción por covid en México. 
Funciones estudiadas (Verbos tidyverse aplicados): Filter, select, mutate, summarise. ggplot 

```{r, echo= FALSE}

open<-readRDS("open.rds")

def<-filter(open, resultado==1)%>%
  filter(fecha_def!="9999-99-99")%>%
  select(sexo, edad)
def$sexo[def$sexo == "1"] <- "Female"
def$sexo[def$sexo == "2"] <- "Male"  
def<-mutate(def,sexo=as.factor(sexo))

fmean<-filter(def, sexo=="Female")%>%
  mutate(varmean=mean(edad))%>%
   summarise(mean=mean(varmean))

mmean<-filter(def, sexo=="Male")%>%
  mutate(varmean=mean(edad))%>%
   summarise(varmean=mean(varmean))

  
p<-ggplot(def, aes(x=edad, fill=sexo))+
geom_density(alpha=.2)+  
labs(color="Sex")+
xlab("Person age  (years)")+
ylab("Density  f(y)")+
theme_classic()+
scale_fill_manual(values = c("brown","blue4"))+
geom_vline(xintercept = fmean$mean, linetype="dotted", color="purple")+
geom_vline(xintercept = mmean$varmean, linetype="dotted", color="blue")+
annotate("text", x=44, y=.005, size=3,label="Mean person age")+ theme(legend.title=element_blank())


ggplotly(p)
```


**Ejemplo  3** Función de densidad para dos categorias. 
Funciones estudiadas: group_by, rename, left_join, filter, select, mutate, summarise. ggplot 

####  Caso Aguascalientes


```{r,  fig.height = 8, fig.width = 12,  message=FALSE, warning=FALSE, echo=FALSE}


sdensity<-readRDS("density.rds")%>%
  mutate(s=as.factor(s))%>%
  filter(ENT_RESID!=33& ENT_RESID!=34& ENT_RESID!=35& ENT_RESID!=99)%>%
  group_by(ENT_RESID)

cat_e<-read.csv("cat_entidad.csv")%>%
select(-X)%>%
rename(ent_res=X.U.FEFF.EDO)%>%
mutate(ent_res=sprintf("%02d",ent_res))%>%
mutate(ENT_RESID=as.factor(ent_res))%>%
select(-ent_res)

sdensity<-left_join(sdensity,cat_e)



ags<-filter(sdensity,ENT_RESID=="01")%>%
  mutate(s=as.factor(s))


aplt<-ggplot(ags, aes(x=age,linetype=s, color=s))+
geom_line(stat="density")+
labs(linetype="Causa")+
xlab("Edad de la persona (Años)")+
ylab("Densidad f(y)")+
annotate("segment", x=29, xend=13, y=0.011, yend=0.011,  size=.3, arrow=arrow(length=unit(.2,"cm")))+
annotate("text", x=23, y=0.013, label="Alta incidencia")+
annotate("text", x=21, y=0.009, label="13<Edad<29")+
annotate("rect", xmin=13, xmax=29, ymin=0, ymax=0.03, alpha=.1,fill="black")+
scale_linetype(labels=c("Otras causas","Suicidio"))+
theme_classic()+
scale_color_manual(values = c("mediumturquoise","magenta1"))+
theme(legend.position="none")


aplt

```


**Ejemplo 4** Función de densidad multiples bases de datos. (32 estados de México).
Herramienta de análisis: stat=density 

Funciones estudiadas: **facet_wrap**

```{r,  fig.height = 8, fig.width = 12, message=FALSE, warning=FALSE, echo =FALSE}


mxplt<-ggplot(sdensity, aes(x=age,linetype=s, color=s))+
geom_line(stat="density")+
labs(linetype="Causa")+
xlab("Edad de la persona (Años)")+
ylab("Densidad f(y)")+
facet_wrap(~DESCRIP, nrow=6)+
scale_linetype(labels=c("Otras causas","Suicidio"))+
  theme_classic()+
scale_color_manual(values = c("mediumturquoise","magenta1"))+
  theme(legend.position="none")

mxplt
```


