---
title: "Sesión 6"
author: "Jose´Luis Manzanares Rivera"
date: '2022-11-01T21:13:15-05:00'
---



```{r, message=FALSE,warning=FALSE,include=FALSE}
library(tidyverse)
library(datagovindia)
library(plotly)
```


```{r, message=FALSE,warning=FALSE,include=FALSE}
library(tidyverse)
library(datagovindia)
library(plotly)
library(gapminder)
```


## Continuación unidad 1. 

## Actividad 


Con los datos  disponibles sobre precipitaciones registrados en la estación meteorológica  en [Tijuana](https://drive.google.com/file/d/1ZiBDa7FGMc9_fdGCIV76AzNVQ0LMey7m/view?usp=sharing), determine: 

+ ¿Qué valor toma la media, la mediana, Q1, Q3 y cuál es el rango intercuartil?

+ ¿Qué año presenta la mayor precipitación?

+ Represente graficamente la trayectoria de la variable.  

+ ¿Qué valor toma la desviación estándar?




```{r}

# Descarga directa desde url

practica<-read.csv("https://raw.githubusercontent.com/JoseLuisManzanaresRivera/intersemestral-2021/main/content/post/tijuana.csv")

names(practica)
```


```{r}

### Paso 1  agrupamos por fecha y sumamos los datos de precipitación.

precip<-group_by(practica,fecha)%>%
  summarise(lluvia=sum(precipitacion))

### Paso 2  Estimar estdísticas descriptivas básicas.

summary(precip)

## Para estimar rango intercuartil

356.9 -163.9


## Para estimar la desviación estándar.

sd(precip$lluvia)

## Convertimos variable fecha de Chr string a numérica para poder hacer  representación gráfica. 

precip<-mutate(precip,fecha=as.numeric(fecha))

### paso 3 plot Representación de la trayectoria promedio.
```


```{r}

plt<-ggplot(precip, aes(x=fecha, y=lluvia))+
geom_line(size=.3, colour="gray")+
geom_smooth()+
xlab("Año")+
ylab("Precipitación  promedio. 1969-2012 (mm)")+
theme_light()+
geom_hline(yintercept = 185.2, size=.5, linetype="dashed",color='red')+
geom_hline(yintercept = 343.5, size=.5, linetype="dashed",color='darkblue')

ggplotly(plt)

```




```{r, include=FALSE}

#Note que se tiene una linea de tendencia, esta resulta de la aplicación del parámetro **geom_smooth** este actua como un filtro que permite observar la tendencia de la temperatura a lo largo de la serie de tiempo. 

#El estimado que se logra con la función geom_smooth *"suaviza"* el comportamiento de la variable en niveles, (línea en gris). 

#En el *background*  el parámetro **geom_smooth** realiza una **regresión lineal por el método de mínimos cuadrados ordinarios** (un tema que desarrollaremos a detalle en la sección siguiente), usando la especificación **LOESS** (locally estimated scatterplot smoothing). 


#Su aplicación resulta en un método de visualización que permite determinar el comportamiento o tendencia de la variable de interés. 
```



## Actividad.

Revise la página 42  sección: "aplica tus conocimientos", del libro de texto  [Estadística aplicada básica](https://drive.google.com/file/d/1sbwcTP-k7_EKmY406BVYUwLiMZENKzCs/view?usp=sharing) y realiza los ejercicios.  **Ej 1.31, 1.32, 1.33**

-------------------------------------

