---
title: "Sesión 5 Reportes con Rmarkdown"
author: "JLMR"
date: 2021-01-19T21:14:14-05:00
output: html_document
---

```{r setup, include=FALSE}
knitr::opts_chunk$set(echo = TRUE)
```

¿Porque R Markdown para un reporte académico?

R markdown (un entorno de trabajo para RTF -rich text format-).
Nos permite integrar el código de las estimaciones directamente al  análisis, lo que hace el flujo de trabajo un proceso integrado.

Diversos [formatos](https://rmarkdown.rstudio.com/gallery.html) de representación incluido HTLM  o PDF inlcuso word. 

Integración con otras plataformas opensource para el seguimiento de repositorios en línea. por ejemplo [github](https://guides.github.com/activities/hello-world/) 

Esta integración nos permite una diversidad de actividades. Para nuestro propósito en la maestría una capacidad útil a partir de la integración de R y github es la creción de sitios web ara la presentación de nuestros proyectos de investigación. (por ejemplo usando **blogdown**).

**Ejemplo**  generación de reporte en R markdwon en formato HTML. 


- Crear un archivo R Markdown
-Incluir el texto introductorio
-incluir secciones de código. 
-compilar en formato HTLM usando Knit. 

#### Ejercicio. Pendiente.....

##### Contexto del análisis: 

Con el objetivo de evaluar la intensidad del uso de los recursos hídricos subterráneos los analistas de CONAGUA región Chihuahua, desean indagar la concentración de pozos registrados en la entidad por acuífero. Así como determinar la distribución de los volumenes  consesionados de agua subterranea en los acuiferos de la entidad.

Genere un reporte con estadísticas descriptivas incluya la visualización de la disctribucion de los datos para la variable **volumen concesionado por acuífero**, así como las herramientas de visualización que considere necesarias para explicar el fenómeno de estudio  (ej mapas, puede usar Qgis, Arcview, etc).  

Para determinar el grado de concentración del problema  a escala territorial (por acuífero) estime el Cociente de localización (LQ) para el número de concesiones para extracción de aguas subterránea  por $$km^2$$.

 
```{r}
library(foreign)

```



Base de datos **A**





