---
title: "Unidad 3"
author: "José Luis Manzanares Rivera"
date: 2022-10-25T22:08:14-05:00
categories: ["Distribución normal"]
tags: ["Inferencia"]
---

```{r setup, include=FALSE}
knitr::opts_chunk$set(echo = TRUE)
```


# Inferencia

## Distribución normal, distribuciones de muestreo y prueba de hipótesis.

###Obejtivos.


#### Aproximación normal a distribuciones binomiales.


Comenzaremos esta sesión con la determinación de los parámetros **media** y **desviación estándar** para una distribución binomial.



Si un recuento **X** tiene una distribución binomial con un número de observaciones **n** y una probabilidad de éxito **p**, la media y la desviación
estándar de **X** son:

$$\mu=np$$
$$\sigma=\sqrt{np(1-p)}$$
**Ejemplo:** 
Sea una situación binomial con n=10 y p=0.1. 

a) Determine las probabilides paca cada uno de los posibles valores de **X** (exitos).

b) Presente los resultados mediante un histograma que mida en el eje de las ordenadas al origen las probailidades estimadas y en el eje de las abscisas el recuento de éxitos (1..n=10).

c) Determine los parámetros $\mu$ y $\sigma$. 

```{r, message=FALSE, echo=FALSE}
library(tidyverse)

proba<-data.frame(p=c(
dbinom(1,10,.1),
dbinom(2,10,.1),
dbinom(3,10,.1),
dbinom(4,10,.1),
dbinom(5,10,.1),
dbinom(6,10,.1),
dbinom(7,10,.1),
dbinom(8,10,.1),
dbinom(9,10,.1),
dbinom(10,10,.1)), 
X=c(1,2,3,4,5,6,7,8,9,10))

proba<-mutate(proba, p=round( p, 4))


ggplot(proba,aes(X, p))+
  geom_bar(stat="identity",, fill="steelblue")+
  labs(x="Recuento de éxitos", y="Probabilidad binomial")+
  geom_text(aes(label=p), vjust=-.5, color="coral", size=3.5)+
  theme_minimal()
 scale_x_discrete(limits=c(1,2,3,4,5,6,7,8,9,10 ))
            
```


