---
title: "Unidad 3"
author: "José Luis Manzanares Rivera"
date: 2022-10-26T22:08:14-05:00
categories: ["Distribución normal"]
tags: ["Inferencia"]
---

```{r setup, include=FALSE}
knitr::opts_chunk$set(echo = TRUE, warning = FALSE, message = FALSE)
```


# Inferencia

### Distribución normal, distribuciones de muestreo y prueba de hipótesis.

> ##### Obejtivos.


#### Apróximación normal a distribuciones binomiales.


Comenzaremos esta sesión con la determinación de los parámetros **media** y **desviación estándar** para una distribución binomial.



Si un recuento **X** tiene una distribución binomial con un número de observaciones **n** y una probabilidad de éxito **p**, la media y la desviación
estándar de **X** son:

$$\mu=np$$
$$\sigma=\sqrt{np(1-p)}$$
**Ejemplo:** 
Sea una situación binomial con n=10 y p=0.1. 

El histograma siguiente muestra las probabilides (de acuerdo a la distribución binomial) para cada uno de los posibles valores de **X** (éxitos).

El histograma midw en el eje de las ordenadas al orígen las probabilidades estimadas y en el eje de las abscisas el recuento de éxitos (1..n=10).


Utilizando el algoritmo visto para la estimación del  valor de la  media $\mu$ y la desviación estándar  $\sigma$ para esta distribución bimomial. 

Tenemos que $\mu=np=10(.10)=1$, $\sigma=\sqrt{np(1-p)}=\sqrt{10(.10)(.90)}=0.9487$

```{r, message=FALSE, echo=FALSE}
library(tidyverse)

proba<-data.frame(p=c(
dbinom(0,10,.1),
dbinom(1,10,.1),
dbinom(2,10,.1),
dbinom(3,10,.1),
dbinom(4,10,.1),
dbinom(5,10,.1),
dbinom(6,10,.1),
dbinom(7,10,.1),
dbinom(8,10,.1),
dbinom(9,10,.1),
dbinom(10,10,.1)), 
X=c(0,1,2,3,4,5,6,7,8,9,10))

proba<-mutate(proba, p=round( p, 4))


ggplot(proba,aes(X, p))+
  geom_bar(stat="identity", fill="steelblue")+
  labs(x="Recuento de éxitos (X)", y="Probabilidad binomial (P)")+
  geom_text(aes(label=p), vjust=-.1, color="coral", size=3.5)+
  theme_minimal()+
 scale_x_discrete(limits=c(0,1,2,3,4,5,6,7,8,9,10 ))+
  geom_vline(xintercept = 1, linetype="dashed", color="red", size=.6)+
  annotate("text", x=2.5, y=.45, size=4,color="red",label="Media=1, StdDev=0.9487")+ theme(legend.title=element_blank())+
  expand_limits(y = .5)+
  expand_limits(x = 0)

  
```


